【裁判字號】    92,易,866
【裁判日期】    920626
【裁判案由】    違反商標法等
【裁判全文】
臺灣臺中地方法院刑事判決                          九十二年度易字第八六六號
    公  訴  人  臺灣臺中地方法院檢察署檢察官
    被      告  丙○○
                丁○○
右列被告等因違反商標法等案件，經檢察官提起公訴（九十二年度偵字第二五七七號
），本院判決如左：
    主  文
丙○○共同連續意圖欺騙他人，於同一商品，使用相同於他人註冊商標之圖樣，處有
期徒刑拾月。扣案之金門三十八度特級高梁酒私酒壹佰貳拾瓶（含送驗壹瓶）、金門
五十八度特級高梁酒陸箱（合計柒拾貳瓶，含送驗壹瓶）、包裝紙箱貳拾捆（合計肆
佰個）、防偽標籤貳仟張、偽造「金門五十八度特級高梁酒」商標壹仟貳佰張、偽造
「金門三十八度特級高梁酒」商標壹仟貳佰張、塑膠瓶塞貳仟個，均沒收。
丁○○共同連續意圖欺騙他人，於同一商品，使用相同於他人註冊商標之圖樣，處有
期徒刑柒月。扣案之金門三十八度特級高梁酒私酒壹佰貳拾瓶（含送驗壹瓶）、金門
五十八度特級高梁酒陸箱（合計柒拾貳瓶，含送驗壹瓶）、包裝紙箱貳拾捆（合計肆
佰個）、防偽標籤貳仟張、偽造「金門五十八度特級高梁酒」商標壹仟貳佰張、偽造
「金門三十八度特級高梁酒」商標壹仟貳佰張、塑膠瓶塞貳仟個，均沒收。
    事  實
一、丙○○、丁○○平日係以回收空酒瓶為業，明知姓名年籍不詳綽號「王仔」之成
    年男子所提供之金門高梁酒係屬私酒，而如附表編號一、二、三所示金門高梁酒
    之商標及圖樣及如附表編號四所示之金門酒廠實業股份有限公司標章，係經金門
    酒廠實業股份有限公司依法向經濟部中央標準局（現改制為智慧財產局）申請註
    冊取得商標專用權，核准使用於高梁酒等各種酒類，並為相關大眾所共知之著名
    商標，如附表編號一所示之商標專用權期間為民國九十一年一月十六日起至九十
    六年八月三十一日止，如附表編號二所示之商標專用權期間為九十一年九月十六
    日起至一百０一年九月十五日止，如附表編號三所示之商標專用權期間為八十九
    年十二月一日起至九十九年十一月三十日止，如附表編號四所示之標章專用權期
    間為八十九年一月十六日起至九十九年一月十五日止，其於商標專用期間內享有
    禁止他於相同或類似商品為相同或類似使用之排他性權利，目前仍在商標權專用
    期間，竟與姓名年籍不詳綽號「王仔」之成年男子，基於共同販賣以偽造金門高
    梁酒商標、標章名義之私酒以營利之犯意聯絡，意圖欺騙他人，於九十一年十二
    月十三日十七時許，由丙○○、丁○○負責提供空酒瓶及塑膠瓶塞，而姓名年籍
    不詳綽號「王仔」之成年男子負責提供含有偽造如附表編號一、二、三所示之商
    標圖樣及如附表編號四所示之標章圖樣之金門特級高梁酒私酒、偽造含有如附表
    編號三所示之商標圖樣及如附表編號四之標章圖樣之包裝紙箱、偽造含有如附表
    編號四所示之標章圖樣之防偽標籤、偽造含有如附表編號二、三所示之商標圖樣
    及如附表編號四所示之標章圖樣之「金門特級高梁酒」商標、偽造含有如附表編
    號一、二、三所示之商標圖樣及如附表編號四所示之標章圖樣之「金門三十八度
    高樑酒」商標等物，交由丙○○、丁○○在臺中縣潭子鄉○○路○段八九巷七三
    號其住處，將前開裝填好之私酒黏貼上偽造「金門特級高梁酒」、「金門三十八
    度高梁酒」之商標及防偽標籤後，裝箱再行出售予不特定之人，致使不特定人誤
    以為係金門酒廠出產之高梁酒而予購買，以資牟利。嗣於九十二年一月十七日九
    時三十分許，在臺中縣潭子鄉○○路○段八九巷七三號，經行政院海岸巡防署人
    員會同金門酒廠實業股份有限公司臺中分公司之人員持搜索票，搜索查獲，並當
    場扣得姓名年籍不詳綽號「王仔」之成年男子所有提供予丙○○、丁○○出售使
    用之金門三十八度特級高梁酒私酒一百二十瓶、金門特級高梁酒六箱（合計七十
    二瓶）、包裝紙箱二十捆（合計四百個）、防偽標籤二千張、偽造「金門特級高
    梁酒」商標一千二百張、偽造「金門三十八度特級高梁酒」商標一千二百張及丙○○、丁○○所有之塑膠瓶塞二千個。
三、案經行政院海岸巡防署海洋巡防總局第三海巡隊移送臺灣臺中地方法院檢察署檢
    察官偵查起訴暨臺灣基隆地方法院檢察署檢察官移送併辦。
    理  由
一、訊據被告丙○○、丁○○均矢口否認有何違反商標法及菸酒管理法之犯行，被告
    丙○○辯稱：查獲之偽酒等物品，均係姓名年籍不詳綽號「王仔」之成年男子所
    寄放，並非伊所有，更未出售，伊平日係以收集酒店之空酒瓶，清洗乾淨後，再
    行出售為業，姓名年籍不詳綽號「王仔」之成年男子以每瓶十五元之代價，向伊
    收購五千瓶空酒瓶，姓名年籍不詳綽號「王仔」之成年男子尚未給付空瓶費用，
    當初向他催討時，姓名年籍不詳綽號「王仔」之成年男子即將查獲物品寄放在伊
    處，至於基隆查獲部分，伊僅係受姓名年籍不詳之成年男子「林先生」之委託，
    以六千元之代價，代為送貨與證人甲○○而已，其他並不知情云云；被告丁○○
    辯稱：伊僅係與哥哥即被告丙○○一道前往酒店收集空酒瓶，其他事情均不知情
    云云。經查：
    （一）被告丙○○、丁○○對於查獲之金門三十八度特級高梁酒一百二十瓶、金
          門特級高梁酒六箱（合計七十二瓶），係屬私酒，並不否認，且有金門酒
          廠實業股份有限公司所出具之檢驗報告書一份在卷可稽，應堪認定。又扣
          案之金門特級高梁酒私酒，含有偽造如附表編號一、二、三所示之商標圖
          樣及如附表編號四所示之標章圖樣；扣案之包裝紙箱，含有偽造如附表編
          號三所示之商標圖樣及如附表編號四之標章圖樣；扣案之防偽標籤，含有
          偽造如附表編號四所示之標章圖樣；扣案之「金門特級高梁酒」商標，含
          有偽造如附表編號二、三所示之商標圖樣及如附表編號四所示之標章圖樣
          ；扣案之「金門三十八度高梁酒」商標，含有偽造如附表編號一、二、三
          所示之商標圖樣及如附表編號四所示之標章圖樣，此有商標註冊證四份、
          照片十二張在卷可稽，復有扣案之包裝紙箱二十捆（合計四百個）、防偽
          標籤二千張、偽造「金門特級高梁酒」商標一千二百張、偽造「金門三十
          八度特級高梁酒」商標一千二百張、塑膠瓶塞二千個為證，則扣案之物品
          係屬侵害金門酒廠實業股份有限公司商標專用權及服務標章專用權之物，
          應堪認定。
    （二）被告丙○○於本院審理中供稱平日係由姓名年籍不詳綽號「王仔」之成年
          男子撥打其所使用之門號0000000000號行動電話及門號（０四
          ）00000000號室內電話為聯絡方式等語，經本院調閱前開電話門
          號之雙向通聯紀錄，並無被告丙○○所稱時間之通話紀錄，此有中華電信
          股份有限公司所檢送之行動電話雙向通聯紀錄一份在卷可稽，且提示被告
          丙○○亦無從指認姓名年籍不詳綽號「王仔」之成年男子之電話紀錄；又
          被告丙○○於本院審理中供稱姓名年籍不詳綽號「王仔」之成年男子係以
          每瓶十五元之代價，向其收購空酒瓶五千瓶等語，空酒瓶五千瓶，每瓶十
          五元計算，收購之酒瓶費用合計達七萬五千元，對於從事回收酒瓶為業之
          人，非屬小額交易，被告丙○○、丁○○竟未向姓名年籍不詳綽號「王仔
          」之成年男子留取任何資料作為憑據，更未索取聯絡電話或地址，以供日
          後收取債款之用，以目前經濟不景氣之狀況，被告丙○○、丁○○既非致
          富之人，對於每筆交易流程理當特別謹慎留意，惟本件空酒瓶出售交易過
          程，卻係如此信任姓名年籍不詳綽號「王仔」之成年男子，事後又無從聯
          絡姓名年籍不詳綽號「王仔」之成年男子到案說明，被告丙○○、丁○○
          若非與姓名年籍不詳綽號「王仔」之成年男子有特別之關係存在，否則如
          何可能如此信賴姓名年籍不詳綽號「王仔」之成年男子；復以，被告李財
          興於警詢中供稱以空酒瓶五千瓶與姓名年籍不詳綽號「王仔」之成年男子
          交換私酒十六箱等語（參照九十二年度偵字第二五七七號偵查卷第十頁正
          面），被告丙○○、丁○○供述情節，互有矛盾之處，更見其確有隱密實
          情；是以，被告丙○○、丁○○辯稱單純出售空酒瓶之情，顯然有所隱瞞
          ，誠與事實不相符合。
    （三）又被告丙○○於本院審理中供稱姓名年籍不詳綽號「王仔」之成年男子欲
          以私酒抵債，並將扣案之私酒等物品暫時寄放在其住處，且表示可以自行
          出售以抵帳等語，佐以被告丙○○明知姓名年籍不詳綽號「王仔」之成年
          男子所交付之高梁酒品係屬私酒，而姓名年籍不詳綽號「王仔」之成年男
          子亦直接表示外面風聲很緊，請求寄放之情，被告丙○○既知悉扣案之酒
          品均係私酒，已有遭受查緝之風險，被告丙○○、丁○○與姓名年籍不詳
          綽號「王仔」之成年男子並無特殊交情或深厚情誼，被告丙○○、丁○○
          當無為其兩肋插刀之必要，而被告丙○○、丁○○卻甘冒涉犯刑事罰責之
          危險，願意無償代為寄藏私酒，其行已與常理有悖；又被告丙○○、李財
          興既知悉姓名年籍不詳綽號「王仔」之成年男子僅係暫時寄放，理當將寄
          放之物品集中放置某處，以利日後之歸還，惟被告丙○○、丁○○卻分別
          將金門高梁酒私酒藏置於住處一樓廚房靠近樓梯處，偽造「金門五十八度
          特級高梁酒」商標、防偽標籤藏置於一樓客廳辦公桌抽屜內，偽造「金門
          三十八度特級高梁酒」商標藏置於騎樓鞋櫃內，包裝紙箱則藏置於二樓房
          間內，業據證人即海巡署承辦員警戊○○、己○○及證人即臺中縣政府財
          政局菸酒事業管理課乙○○到庭證述屬實，並有現場圖一份、現場照片六
          張在卷可稽，被告丙○○、丁○○若非欲供己使用，何以將前開物品依據
          個人習性散置各處，造成本身生活環境之影響，及歸還取貨之繁瑣，被告
          丙○○、丁○○之動機，更令人質疑，其與姓名年籍不詳綽號「王仔」之
          成年男子之關係匪淺。
    （四）再者，被告丙○○於警詢中供稱：「（問：查獲之物品係作何用途？）是
          要伺機販售與他人換取金錢牟利。（問：有無販售他人？）還沒有販售給
          他人。我與王先生共計交易二次，第一次交易行為是於九十一年十二月初
          ，我與王先生交易後，我就立即將換取之物品以新臺幣一萬五千元之代價
          販售與乙名鄭姓男子。」、「當時販售予鄭姓男子之物品為偽製六百毫升
          金門特級高梁酒五箱（六十瓶）。王先生有告知我交與我之物品為偽製之
          物品。」等語（參照九十二年度偵字第二五七七號偵查卷第七頁正面、第
          八頁反面），而本院於受理九十二年度易字第一六七四號另案被告鄭順福
          違反商標法等案件，另案被告鄭順福於檢察官偵訊中亦供稱查獲之金門高
          梁酒私酒係以低價向「丙○○」購得等語，此有臺灣臺中地方法院檢察署
          檢察官九十二年度偵字第一０八一、二一九０號起訴書一份在卷可稽，被
          告丙○○警詢供述內容與另案被告鄭順福偵訊供述內容相符，且被告李財
          貴出售予另案被告鄭順福者係六百毫升之金門特級高梁酒，亦與該案查獲
          物品相符，顯見被告丙○○確有販售金門高梁酒私酒之犯行。另被告李財
          興於警詢中供稱：「我是想把這些高梁酒拿去賣錢，剩下的留給自己喝。
          」等語（參照九十二年度偵字第二五七七號偵查卷第十頁反面），被告李
          財貴、丁○○於偵查中亦供稱：「我們準備拿來賣，但還沒有賣。」等語
          （參照九十二年度偵字第二五七七號偵查卷第三二頁），益徵被告丙○○
          、丁○○確有販售私酒之意圖。
    （五）綜上所述，被告丙○○、丁○○與姓名年籍不詳綽號「王仔」之成年男子
          確有共同販售偽造金門酒廠實業股份有限公司商標之金門高梁酒私酒之犯
          意聯絡，而由被告丙○○、丁○○提供空酒瓶，姓名年籍不詳綽號「王仔
          」之成年男子提供私酒、偽造商標，再由被告丙○○、丁○○負責銷售之
          情，應堪認定。被告丙○○、丁○○所辯，顯係事後卸責之詞，要難採信
          。本件事證已臻明確，被告丙○○、丁○○犯行，洵堪認定。
二、被告丙○○、丁○○明知姓名年籍不詳綽號「王仔」之成年男子所提供之金門高
    梁酒係屬私酒，而如附表編號一、二、三所示金門高梁酒之商標及圖樣及如附表
    編號四所示之金門酒廠實業股份有限公司標章，係經金門酒廠實業股份有限公司
    註冊之商標及標章，竟與姓名年籍不詳綽號「王仔」之成年男子，基於共同販賣
    以偽造金門高梁酒商標、標章名義之私酒以營利之概括犯意聯絡，意圖欺騙他人
    ，於九十一年十二月十三日十七時許，由被告丙○○、丁○○負責提供空酒瓶及
    塑膠瓶塞，而姓名年籍不詳綽號「王仔」之成年男子負責提供含有偽造如附表編
    號一、二、三所示之商標圖樣及如附表編號四所示之標章圖樣之金門特級高梁酒
    私酒、偽造含有如附表編號三所示之商標圖樣及如附表編號四之標章圖樣之包裝
    紙箱、偽造含有如附表編號四所示之標章圖樣之防偽標籤、偽造含有如附表編號
    二、三所示之商標圖樣及如附表編號四所示之標章圖樣之「金門特級高梁酒」商
    標、偽造含有如附表編號一、二、三所示之商標圖樣及如附表編號四所示之標章
    圖樣之「金門三十八度高樑酒」商標等物，交由被告丙○○、丁○○在臺中縣潭
    子鄉○○路○段八九巷七三號其住處，將前開裝填好之私酒黏貼上偽造「金門特
    級高梁酒」、「金門三十八度高梁酒」之商標及防偽標籤後，裝箱再行出售予不
    特定之人，致使不特定人誤以為係金門酒廠出產之高梁酒而予購買，以資牟利，
    核被告丙○○、丁○○所為，均係違反商標法第六十二條第一款之侵害他人商標
    專用權罪、菸酒管理法第四十七條之販賣私酒罪。被告丙○○、丁○○與姓名年
    籍不詳綽號「王仔」之成年男子間，就前開侵害他人商標專用權罪及販賣私酒罪
    二者間，顯有共同之犯意聯絡及行為分擔，為共同正犯。被告丙○○、丁○○一
    個偽造金門高梁酒私酒之行為，同時侵害金門酒廠實業股份有限公司之數個註冊
    商標及標章，係一行為觸犯數罪名之想像競合犯，為裁判上一罪關係，應依刑法
    第五十五條之規定，分別論以一罪。又被告丙○○、丁○○所犯前開侵害他人商
    標專用權罪及販賣私酒罪之行為，其時間緊接，手段同一，所觸犯犯罪構成要件
    相同之罪名，顯係基於概括犯意而反覆為之，為連續犯之裁判上一罪關係，應依
    刑法第五十六條之規定，分別論以一罪，並均加重其刑。而被告丙○○、丁○○
    所犯前開侵害他人商標專用權罪、販賣私酒罪二者間，有方法、結果之牽連關係
    ，係裁判上一罪，應依刑法第五十五條之規定，分別從一重之侵害他人商標專用
    權罪論處。爰審酌被告丙○○、丁○○貪圖不法利益，竟思以販賣偽造金門酒廠
    實業股份有限公司牟取暴利，以致侵害商標專用權人之智慧結晶，助長仿冒品充
    斥市面，危害商標專用權人之權益，且販售私酒，未經檢驗審核，隱藏安全顧慮
    ，造成不知情之消費者因而購買，潛藏對於健康之危害隱憂，惟被告丙○○、丁○○販售之時間未長，僅一個月餘，且查獲之仿冒商品數量亦非鉅額，獲取之利
    益未豐，惟被告丙○○、丁○○於本院審理中猶飾詞狡辯，未見悔意等一切情狀
    ，分別量處如主文所示之刑。
三、扣案之金門三十八度特級高梁酒私酒一百二十瓶（含送驗一瓶）、金門五十八度
    特級高梁酒六箱（合計七十二瓶，含送驗一瓶），係屬私酒，業如前述，爰依菸
    酒管理法第五十七條之規定，併予諭知沒收；扣案之包裝紙箱二十捆（合計四百
    個）、防偽標籤二千張、偽造「金門五十八度特級高梁酒」商標一千二百張、偽
    造「金門三十八度特級高梁酒」商標一千二百張，係屬侵害他人商標專用權之商
    品，不問屬於被告丙○○、丁○○與否，爰依商標法第六十四條之規定，併予諭
    知沒收；又扣案之塑膠瓶塞二千個，係屬被告丙○○、丁○○所有，供販賣侵害
    他人商標之私酒所用之物，爰依刑法第三十八條第一項第二款之規定，亦予諭知
    沒收。
四、至於臺灣基隆地方法院檢察署檢察官以九十二年度偵字第六九七號移送併辦意旨
    略以：被告丙○○、丁○○與姓名年籍不詳之成年男子「林先生」，基於產製及
    販賣私酒之犯意聯絡，於九十二年一月間，販賣金門高梁酒空瓶一千餘瓶予姓名
    年籍不詳綽號之成年男子「林先生」供產製仿冒私酒之用，又於九十二年二月十
    八日上午某時，明知姓名年籍不詳之成年男子「林先生」所交付之金門高梁酒五
    十二箱及三多利ＯＬＤ洋酒三十箱，均係仿冒且出售予證人甲○○之私酒，竟受
    姓名年籍不詳之成年男子「林先生」之委託，自臺中縣潭子鄉運送至臺北縣瑞芳
    鎮，於九十二年二月十八日十五時四十分許，運至臺北縣瑞芳鎮○○路五號證人
    甲○○住處時，為警查獲，因認被告丙○○、丁○○涉有違反商標法第六十二條
    、第六十三條、菸酒管理法第四十七條之罪嫌，而與本案有連續犯之裁判上一罪
    關係。訊據被告丙○○、丁○○均堅詞否認有何違反商標法及菸酒管理法之犯行
    ，均辯稱：僅係應姓名年籍不詳之成年男子「林先生」之委託，以六千元之代價
    ，代為運送高梁酒及洋酒與甲○○，並不知道運送之物為私酒，更未參與製造私
    酒或偽造商標之行為等語。經查：本件移送之卷證資料中，針對扣案之酒品部分
    ，並無金門酒廠實業股份有限公司及進口商家鄉事業股份有限公司之檢驗報告，
    以證明扣案酒品確係偽造他人商標之私酒，本院並無從由現有卷證資料，自行調
    取相關事證，藉以釐清，而得據以認定被告丙○○、丁○○違反菸酒管理法、商
    標法之行為；又證人甲○○於本院審理中到庭證稱：「不認識（被告丙○○、丁○○），我在二月十七日向『林先生』買酒，我係在卡拉ＯＫ店認識『林先生』
    ，我只向『林先生』買三萬元的貨，可是被告丙○○、丁○○卻載來很多的酒，
    我都還沒拆開，海巡署就出面了。他們載貨來之前，有打電話與我聯絡，詢問我
    路如何走。」等語，證人甲○○係向姓名年籍不詳之成年男子「林先生」購買前
    開酒品，而被告丙○○、丁○○係送貨之人，送貨與販售偽造商標之私酒間之關
    連性程度，由現有事證亦無從確認；再者，被告丙○○、丁○○雖有出售空酒瓶
    之行為，但對於後續之製造私酒、偽造商標及販售私酒之行為，並無直接證據足
    認被告丙○○、丁○○與姓名年籍不詳之成年男子「林先生」間有何共同之犯意
    聯絡或參與之行為，自難據以認定被告丙○○、丁○○該部分之犯行。至於被告
    丙○○於本院審理中供稱，基隆查獲之私酒係姓名年籍不詳綽號「王仔」之成年
    男子，以六千元之代價，要求幫忙姓名年籍之成年男子「林先生」載送假酒，一
    趟六千元，姓名年籍不詳綽號「王仔」之成年男子並表示以該六千元抵償積欠被
    告丙○○之債務等語，細繹被告丙○○之供述內容，姓名年籍不詳綽號「王仔」
    之成年男子積欠被告丙○○七萬五千元之酒瓶費用，而被告丙○○接受姓名年籍
    不詳之成年男子「林先生」之委託代為載送私酒，所得之代價六千元，係屬姓名
    年籍不詳之成年男子「林先生」所應給付被告丙○○之報酬，姓名年籍不詳綽號
    「王仔」之成年男子並無任何權利可以將前開報酬挪為抵償自己本身積欠被告丙○○之債務，被告丙○○之供述內容，顯然有嚴重之瑕疵存在，則被告丙○○供
    稱單純代為運送之情，尚難採信為真實，然依據現有事證，本院亦無從據以認定
被告丙○○、丁○○違反商標法、菸酒管理法之犯行及參與程度，爰退由承辦檢
    察官另行偵辦處理，附此敘明。
據上論斷，應依刑事訴訟法第二百九十九條第一項前段，商標法第六十二條、第六十
四條，菸酒管理法第四十七條、第五十七條，刑法第十一條前段、第二十八條、第五
十六條、第五十五條，判決如主文。
中      華      民      國      九十二      年    六    月    二十六    日
                                臺灣臺中地方法院刑事第六庭
                                        法  官  巫淑芳
右正本證明與原本無異。
如不服本判決，應於送達後十日內向本院提出上訴狀 （須附繕本） ，上訴於台灣高
法院台中分院。
                                        書記官
中      華      民      國      九十二      年    六    月    二十六    日
附錄論罪科刑法條：
商標法第六十二條：
意圖欺騙他人，有左列情事之一者，處三年以下有期徒刑、拘役或科或併科新臺幣二
十萬元以下罰金：
  一  於同一商品或類似商品，使用相同或近似於他人註冊商標之圖樣者。
  二  於有關同一商品或類似商品之廣告、標帖、說明書、價目表或其他文書，附加
      相同或近似於他人註冊商標圖樣而陳列或散布者。
菸酒管理法第四十七條；
明知為私菸、私酒，而販賣、轉讓或意圖販賣而陳列者，處一年以下有期徒刑、拘役
或科或併科新台幣十五萬元以上七十五萬元以下罰金。
附表：
┌──┬───────────────────┐
│編號│商標、標章圖樣                        │
├──┼───────────────────┤
│  一│                                      │
│    │                                      │
│    │                                      │
│    │                                      │
│    │                                      │
├──┼───────────────────┤
│  二│                                      │
│    │                                      │
│    │                                      │
│    │                                      │
│    │                                      │
│    │          │
│    │                                      │
│    │                                      │
├──┼───────────────────┤
│  三│                                      │
│    │                                      │
│    │                                      │
│    │                                      │
│    │                                      │
├──┼───────────────────┤
│  四│                                      │
│    │                                      │
│    │                                      │
│    │                                      │
│    │                                      │
│    │                                      │
│    │                                      │
│    │                                      │
│    │                                      │
└──┴───────────────────┘


司法院資訊處製作；財團法人民間司法改革基金會備份。
